【裁判字號】    97,上訴,1498
【裁判日期】    970514
【裁判案由】    毒品危害防制條例
【裁判全文】
臺灣高等法院刑事判決                97年度上訴字第1498號
上  訴  人  臺灣臺北地方法院檢察署檢察官
被      告  甲○○
                    （另案於臺灣臺北監獄執行中）
上列上訴人因被告違反毒品危害防制條例案件，不服臺灣臺北地
方法院96年度訴字第1739號，中華民國97年3月4日第一審判決（
起訴案號：臺灣臺北地方法院檢察署96年度毒偵字第2650號），
提起上訴，本院判決如下：
    主  文
原判決撤銷。
甲○○施用第一級毒品，累犯，處有期徒刑捌月。
    事  實
一、甲○○前於民國89年2月18日因違反毒品危害防制條例案件
    ，經臺灣臺北地方法院以89年度毒聲字第505號裁定送觀察、
    勒戒後，認有繼續施用毒品傾向，於同年3月21日經該法院
    以89年度毒聲字第777號裁定送強制戒治，同年10月16日經
    該法院以89年度毒聲字第2416號裁定停止戒治，所餘戒治期
    間併付保護管束，嗣於90年3月17日保護管束期滿未經撤銷
    ，視為執行完畢，由臺灣臺北地方法院檢察署檢察官於90年
    4月13日以90年度戒毒偵字第90號為不起訴處分確定。又於9
    1年11月12日因違反毒品危害防制條例案件，經臺灣臺北地
    方法院以91年度毒聲字第2202號裁定令入戒治處所施以強制
    戒治，所涉刑案部分於92年7月30日經該法院以92年度訴緝
    字第141號判處有期徒刑1年，同年8月25日確定，嗣於94年1
    月4日縮刑期滿執行完畢。竟仍不知悔改，復明知海洛因係
    毒品危害防制條例第2條第2項第1款規定之第1級毒品，不得
    非法持有或施用，仍基於施用第1級毒品海洛因之故意，於9
    6年5月10日上午10時30分前之某時，在臺北市○○區○○路
    249巷22弄1號住處，將第1級毒品海洛因加水稀釋後，以針
    筒注射手臂之方式，施用第1級毒品海洛因乙次。嗣於同日
    上午10時30分許，在上址為警持法院核發之搜索票搜索，嗣
    採其尿液送驗結果檢驗呈嗎啡陽性反應而查獲。
三、案經臺北市政府警察局信義分局移請臺灣臺北地方法院檢察
    署檢察官偵查起訴。
    理  由
一、前揭事實，業經被告於本院審理時坦承不諱，其於96年5月1
    0日12時許，經警製作詢問筆錄後採其尿液檢體，送臺灣尖
    端先進生技醫藥股份有限公司以酵素免疫分析法初步檢驗，
    佐以氣相層析質譜儀分析法確認結果，確呈鴉片類（嗎啡）
    陽性反應，有該公司於同年5月18日出具之濫用藥物檢驗報
    告及臺北市政府警察局偵辦毒品案件尿液檢體委驗單各1件
    附卷可稽（毒偵字第1881號卷第9-10頁）。該報告係鑑定機
    關本於專業知識，並以精密儀器測試後所得之結論，自可憑
    信，被告自白施用第1級毒品海洛因，與事實相符，自堪採
    信。
二、查被告前於89年2月18日因違反毒品危害防制條例案件，經
    臺灣臺北地方法院以89年度毒聲字第505號裁定送觀察、勒
    戒後，認有繼續施用毒品傾向，於同年3月21日經該法院以8
    9年度毒聲字第777號裁定送強制戒治，同年10月16日經該法
    院以89年度毒聲字第2416號裁定停止戒治，所餘戒治期間併
    付保護管束，嗣於90年3月17日保護管束期滿未經撤銷，視
    為執行完畢，由臺灣臺北地方法院檢察署檢察官於90年4月1
    3日以90年度戒毒偵字第90號為不起訴處分確定。又於91年1
    1月12日因違反毒品危害防制條例案件，經臺灣臺北地方法
    院以91年度毒聲字第2202號裁定令入戒治處所施以強制戒治
    ，因毒品危害防制條例嗣於93年1月9日修正施行，而於同日
    停止戒治出所，所涉刑案部分於92年7月30日經該法院以92
    年度訴緝字第141號判處有期徒刑1年，同年8月25日確定，
    嗣於94年1月4日縮刑期滿執行完畢，有本院被告前案紀錄表
    在卷可參。參諸92年7月9日修正公布，93年1月9日施行之毒
    品危害防制條例第20條、23條之立法理由，可知修正毒品危
    害防制條例就施用毒品者，祇於「初犯」及「5年後再犯」
    等2種情形，有其追訴條件之限制，即須於初犯經觀察、勒
    戒或強制戒治釋放後，5年內均無施用毒品之行為，始能認
    其前所實施之觀察、勒戒或強制戒治已足遮斷毒癮，而得於
    5年後再犯時，再予適用初犯之規定，重行觀察、勒戒等程
    序。倘5年內已經再犯，被依法追訴處罰，縱其第3次（或第
    3次以上）施用毒品之時間在初犯釋放5年以後，即與「5年
    後再犯」之情形有別，且因已於「5年內再犯」，顯見其再
    犯率甚高，原實施觀察、勒戒或強制戒治，已無法收其實效
    ，而無5年戒斷期之存在，自無再經觀察、勒戒及強制戒治
    之必要，應逕行追訴處罰（最高法院95年度臺上字第1071號
    、95年度臺非字第59號、第65號判決意旨參照）。本件被告
    前雖於89年12月5日停止戒治釋放出所，於90年3月17日保護
    管束期滿未經撤銷停止戒治，視為執行完畢，惟其於5年內
    復因施用毒品送強制戒治，於93年1月9日因法律修正而未執
    行完畢強制戒治程序即行釋放，然其所涉刑案業經法院判處
    有期徒刑，並經執行完畢，詳如前述，揆諸前揭說明，本件
    被告再度施用毒品犯行自應依法追訴處罰。綜上所述，本件
    被告犯罪事證明確，應依法論科。
三、核被告所為，係犯毒品危害防制條例第10條第1項之施用第1
    級毒品罪。其於施用前後持有第1級毒品海洛因之行為，既
    意在供己施用，持有之低度行為應為施用之高度行為吸收，
    不另論罪。另被告有事實欄一所示之前科紀錄及徒刑執行情
    形，有本院被告前案紀錄表在卷可查，其於有期徒刑執行完
    畢後5年以內故意再犯本件有期徒刑之罪，為累犯，應依刑
    法第47條第1項規定，加重其刑。
四、原審以被告犯罪事證明確，據以論罪科刑，固非無據。惟：
    （一）被告為警查獲時間係96年5月10日上午10時30分許，
    原判決記載為96年2月9日20時許，所記載被告施用第1級毒
    品海洛因之時間與查獲時間即有齟齬。（二）本件被告警詢
    中雖自白以針筒注射毒品海落因，惟員警搜索並未查獲被告
    供施用毒品之針筒，卷證資料亦無注射針筒扣案，原判決逕
    認被告係以「1支」針筒施用毒品海洛因，依刑法第38條第1
    項第2款規定宣告沒收，不無蛇足。（三）本件被告犯罪行
    為時間在96年4月24日以後，不符中華民國96年罪犯減刑條
    例之規定，原判決據上論斷欄竟援引該條例第2條第1項第3
    款、第7條、第9條，復贅引刑法第41條第1項前段之規定，
    亦有不當。檢察官執此指摘原判決不當，提起上訴，即非無
    據。原判決既有上開可議之處，即屬無可維持，本院應予撤
    銷改判。
五、本院審酌被告有毒品前科，曾經觀察、勒戒及2次強制戒治
    ，並曾獲不起訴處分之寬典，仍未能戒除施用毒品惡習，再
    度施用足以導致人體機能發生依賴性、成癮性及抗藥性之第
    1級毒品海洛因，足徵其沾染毒品甚深，戕害自身健康，其
    犯罪之動機、目的、手段、施用毒品之次數及犯罪後坦承犯
    行等一切情狀，量處有期徒刑8月，以資懲儆。
據上論斷，應依刑事訴訟法第369條第1項前段、第364條、第299
條第1項前段，毒品危害防制條例第10條第2項，刑法第11條前段
、第47條第1項，判決如主文。
本案經檢察官羅建勛庭執行職務。
中    華    民    國    97    年    5    月    14    日
            刑事第十三庭  審判長法  官  曾德水
                                法  官  林婷立
                                法  官  談  虎
以上正本證明與原本無異。
如不服本判決，應於收受送達後十日內向本院提出上訴書狀，其
未敘述上訴之理由者並得於提起上訴後十日內向本院補提理由書
（均須按他造當事人之人數附繕本）。
                                書記官  黃家麟
中    華    民    國    97    年    5     月    14    日
附錄：本案論罪科刑法條全文
毒品危害防制條例第10條
施用第1級毒品者，處6月以上5年以下有期徒刑。
施用第2級毒品者，處3年以下有期徒刑。


司法院資訊處製作；財團法人民間司法改革基金會備份。
